【裁判字號】    98,上易,923
【裁判日期】    981208
【裁判案由】    侵權行為損害賠償
【裁判全文】
臺灣高等法院民事判決                 98年度上易字第923號
上  訴  人  丙○○
被上訴人    乙○○
            甲○○
上列當事人間請求侵權行為損害賠償事件，上訴人對於中華民國
98年8月20日臺灣板橋地方法院98年度訴字第1310號第一審判決
提起上訴，本院於中華民國98年11月24日言詞辯論終結，判決如
下：
    主    文
上訴駁回。
第二審訴訟費用由上訴人負擔。
    事實與理由
一、本件上訴人起訴主張：上訴人與被上訴人甲○○於91年3月
    17日結婚，家庭幸福美滿，被上訴人乙○○明知上訴人之夫
    即被上訴人甲○○為有配偶之人，二人竟基於相（通）姦之
    犯意，自民國（下同）96年8月間起，至96年10月11日止，
    在臺北縣三峽鎮○○路260號2樓之11同居處，發生多次之相
    （通）姦行為。嗣於96年10月11日3時40分許，經上訴人報
    由警方在上址查獲，並經原法院以97年度簡字第4243號各判
    決有期徒刑2月確定。被上訴人二人發生相（通）姦之不法
    侵害行為，上訴人精神上所受之痛苦，實無可言喻，衡量兩
    造之身分、地位、資力、職業等一切情狀，爰依民法第184
    條第1項後段、第185條、第195條第3項準用第1項規定訴請
    被上訴人連帶給付上訴人精神上損害新臺幣（下同）200萬
    元，及自98年7月9日起至清償日止，按年息5％計算之法定
    遲延利息；願供擔保請准宣告假執行。
二、被上訴人乙○○對於前揭不法侵權行為及經刑事判決確定並
    不爭執，惟辯稱其已與被上訴人甲○○斷絕關係不再連絡，
    且其與被上訴人甲○○交往期間僅止於男女間之純友誼，並
    未發生性行為，並無妨礙上訴人家庭。且其於本事件發生離
    職至今一直無法專心尋他職，無任何收入來源，無法負擔上
    訴人請求賠償之金額，上訴人之請求亦屬過高等語置辯。被
    上訴人甲○○則以：伊與上訴人婚後，經父親資助與胞兄合
    力經營火鍋店，每月約有盈餘8萬元可供家用，加上上訴人
    工作所得2萬元，家境尚可維持，然因上訴人要求被上訴人
    購入房屋及汽車，加上受此波全球經濟不景氣影響，收入大
    不如前，漸不敷使用，夫妻因而常常爭吵。上訴人稱被上訴
    人僅於結婚初期給付約三個月之薪資，與事實不符。上訴人
    與被上訴人結婚至今始終無法與被上訴人父母家人和平共處
    ，不斷要求另組家庭，被上訴人顧及家庭與父母間之和諧，
    於經濟狀況不允許下，仍購屋遷出，且被上訴人當初因愛妻
    情切，而將汽車房屋全登記於上訴人名下，今上訴人卻以尚
    有375萬元之車貸房貸，要求高額賠償，實無理由等語，資
    為抗辯。
三、原審判決被上訴人應連帶給付上訴人30萬元及自98年7月9日
    起至清償日止按年息百分之五計算之利息，並為准、免假執
    行之宣告，而駁回上訴人其餘之訴。上訴人不服提起上訴，
    其上訴聲明為：(一)原判決不利於上訴人部分廢棄。(二)上開廢
    棄部分，被上訴人應再連帶給付上訴人30萬元及自98年7月9
    日起至清償日止按年息百分之五計算之利息。被上訴人就其
    敗訴部分未據聲明不服，此部分已告確定，其於本院答辯聲
    明為：上訴駁回，第二審訴訟費用由上訴人負擔。
四、本件經依民事訴訟法第463條、第270條之1第1項第3款規定
    ，整理兩造不爭執事項並協議兩造簡化爭點為：
（一）兩造不爭執事項：
      上訴人與被上訴人甲○○為夫妻關係，二人於91年3月17
      日結婚，被上訴人乙○○原為被上訴人甲○○所經營火鍋
      店（刷刷鍋）之員工。
  ２、原法院97年度簡字第4243號簡易刑事判決認被上訴人乙○
      ○因明知被上訴人甲○○為有配偶之人，二人基於相（通
      ）姦之犯意，自96年8月間起，至96年10月11日止，在臺
      北縣三峽鎮○○路260號2樓之11同居處，發生多次之相（
      通）姦行為，並以被上訴人甲○○犯通姦罪，被上訴人乙
      ○○犯相姦罪，各判處有期徒刑2月，如易罰金以1000元
      折算一日。並經原法院97年度簡上字第825號判決駁回檢
      察官上訴確定。
（二）兩造爭點：
  １、上訴人請求之精神上損害賠償以多少為適當？
五、茲就上開爭點，析述本院得心證之理由如下：
（一）按不法侵害他人之身體、健康、名譽、自由、信用、隱私
      、貞操，或不法侵害其他人格法益而情節重大者，被害人
      雖非財產上之損害，亦得請求賠償相當之金額。前二項規
      定，於不法侵害他人基於父、母、子、女或配偶關係之身
      分法益而情節重大者，準用之。又數人共同不法侵害他人
      之權利者，連帶負損害賠償責任。民法第195條第1項前段
      、第3項、第185條第1項前段定有明文。
（二）查上訴人與被上訴人甲○○為夫妻關係。被上訴人乙○○
      原為被上訴人甲○○所經營火鍋店之員工，明知被上訴人
      甲○○為有配偶之人，其二人基於相（通）姦之犯意，自
      96年8月間起至96年10月11日止，在臺北縣三峽鎮○○路
      260號2樓之11同居處，發生多次之相（通）姦行為，為兩
      造所不爭，而被上訴人二人上開妨害家庭之行為，業經原
      法院97年度簡字第4243號簡易刑事判決認以被上訴人甲○
      ○犯通姦罪，被上訴人乙○○犯相姦罪，各判處有期徒刑
      2月，如易罰金以1000元折算一日。並經原法院97年度簡
      上字第825號判決駁回檢察官上訴確定，亦經被上訴人陳
      明在卷，並有原法院97年度簡字第4243號簡易刑事判決在
      卷足憑（見原審卷第5至6頁）。查被上訴人二人之行為，
      已妨害上訴人維持夫妻婚姻生活圓滿、安全及幸福之權利
      ，自屬情節重大，則上訴人主張被上訴人二人之行為，嚴
      重破壞其家庭及婚姻生活，侵害其基於配偶關係之身分法
      益情節重大，其得依民法第185條第1項、第195條第3項準
      用同條第1項規定，請求被上訴人連帶賠償精神上之損害
      ，自屬有據。
（三）又精神慰藉金之性質在於補償及調整被害人所受精神上之
      損害，其核給之標準，應斟酌雙方身分、地位及經濟狀況
      與加害程度，及其他各種情形核定相當之數額。查上訴人
      係高職畢業，任職於牙醫診所擔任助理工作，名下有房屋
      土地各一筆、汽車一輛；被上訴人陳昱秀係高職畢業，原
      在被上訴人甲○○所經營之火鍋店工作，月收入約12,200
      元，現已離職目前無業中，名下無任何財產；被上訴人甲
      ○○國中畢業，97年度有薪資所得146,500元，名下無不
      動產，有臺灣板橋地方法院檢察署96年度偵字第27794號
      卷之筆錄（見外放證物），及稅務電子閘門財產所得調件
      明細表、扣繳憑單、存摺內頁、畢業證明書、資格證明書
      在卷可稽（見原審卷第9至20頁、第29-36頁、第41-43頁
      ），本院審酌兩造之身分、地位、經濟狀況、被上訴人加
      害之程度，及上訴人所受精神上之痛苦等一切情狀，認上
      訴人請求被上訴人連帶賠償精神慰撫金，以30萬元為適當
      。
六、綜上所述，上訴人主張被上訴人侵害其基於配偶關係之身分
    法益情節重大，應依民法第185條第1項、第195條第3項準用
    第1項規定，負連帶賠償責任，為可採，被上訴人所辯均為
    無可取。從而，上訴人本於侵權行為法律關係，請求被上訴
    人連帶給付30萬元及自原審第一次言詞辯論期日即98年7月9
    日起至清償日止按年息百分之五計算之利息，為有理由，應
    予准許。逾此所為請求，為無理由，應予駁回。原審就上開
    應准許部分，為上訴人勝訴之判決，並依職權宣告假執行，
    及依被上訴人聲請以供擔保為條件為免假執行之宣告，而駁
    回上訴人其餘之訴，經核於法並無不合。上訴意旨就上開不
    應准許部分，指摘原判決不當，求予廢棄改判，為無理由，
    應駁回其上訴。
七、本件事證已臻明確，兩造其餘之攻擊防禦方法及所提證據，
    經審酌後認均無礙判決之結果，爰不予一一論述。
八、據上論結，本件上訴為無理由，依民事訴訟法第449條第1項
    、第78條，判決如主文。
中    華    民    國    98    年    12    月    8     日
                    民事第三庭
                        審判長法  官  林敬修
                              法  官  吳青蓉
                              法  官  張靜女
正本係照原本作成。
不得上訴。
中    華    民    國    98    年    12    月    8     日
                              書記官  蕭麗珍

司法院資訊處製作；財團法人民間司法改革基金會備份。
